【裁判字號】    97,上易,4
【裁判日期】    981013
【裁判案由】    給付承攬報酬
【裁判全文】
福建高等法院金門分院民事判決           97年度上易字第4號
上  訴  人  巨星海運股份有限公司
法定代理人  甲○○
被 上訴 人  科鑫企業有限公司
法定代理人  丙○○
訴訟代理人  陳奕澄律師
上列當事人間給付承攬報酬事件，上訴人對於中華民國97年8 月
18日福建金門地方法院97年度訴字第3 號第一審判決提起上訴，
本院於98年9月29日言詞辯論終結，判決如下：
    主  文
原判決關於命上訴人給付超過新台幣肆拾柒萬玖仟陸佰玖拾參元
，及自民國九十六年六月二十五日起至清償日止，按年息百分之
五計算之利息部分，暨該部分假執行之宣告，並命上訴人負擔訴
訟費用之裁判均廢棄。
上開廢棄部分，被上訴人在第一審之訴及其假執行之聲請均駁回
。
其餘上訴駁回。
第一審訴訟費用關於命上訴人負擔部分，及第二審訴訟費用，由
上訴人負擔十分之六，餘由被上訴人負擔。
    事實及理由
一、本件被上訴人主張：被上訴人自93年起至95年間陸續受上訴
    人委託，就龍興三號客輪進行修繕。基於業界習慣，兩造修
    繕契約，乃口頭承諾，未曾簽訂書面，被上訴人修繕完成後
    ，寄發估價單或請款單予上訴人，兩造再行口頭議價，俟議
    價完成後，上訴人無須將估價單或請款單簽章回覆，而係直
    接將酬金匯予被上訴人；若上訴人欠款，則由被上訴人寄發
    列於「巨星海運（股）公司到95年11月20號止應付丙○○款
    項處理」（下稱「應付丙○○款項處理表」），作為對帳單
    。截至95年11月20日止，上訴人尚欠被上訴人材料費及工資
    計1,516,478元。因被上訴人請款後，有時會給予折扣，故
    被上訴人93年至95年度請款單所載金額，與「應付丙○○款
    項處理表」並非一致，為求明確，乃以「應付丙○○款項處
    理表」為準。依「應付丙○○款項處理表」所列上訴人歷次
    欠款金額如下：１、93年5 月17日前之材料費及工資，上訴
    人原欠款136,010元，同年11月8日給付100,000元，尚欠
    36,010元。２、93年5 月17日後，至同年12月13日止之材料
    費及工資，上訴人欠款119,865元。３、93年12月13日後，
    至94年7月3日止材料費及工資，欠款829,340元。４、94年7
    月3日後，至同年10月12日止材料費及工資531,263元，合計
    1,516,478元。為此依民法第490條第1 項之規定，聲明求為
    判決：１、上訴人應給付被上訴人1,516,478元及自起訴狀
    繕本送達翌日起至清償日止，按年息百分之5 計算之利息。
    ２、被上訴人願供擔保，請准宣告假執行。
二、上訴人則以：「應付丙○○款項處理表」非本於證人洪仁忠
    之職務而製作，係證人洪仁忠依丙○○提供之資料製作，並
    將該處理表寄給上訴人全體股東，於股東會議加以處理、決
    議，但股東會議並未順利召開，上訴人自未承認「應付丙○
    ○款項處理表」所載債務。另被上訴人曾於94年7月4日傳真
    1 紙由被上訴人法定代理人丙○○親筆書寫之帳單給上訴人
    ，其中第２點寫明：「是否能和貴公司商量先把目前帳款：
    219,950元+309,390元=529,340元」；第３點：「更換主機
    乙台300,000元，整修費以後再算」；第４點：「先匯
    829,340元如何」。故至94年7月4日止上訴人僅欠被上訴人
    529,340元，至更換主機30萬元，因未整修完成，即無須支
    付，且被上訴人起訴已逾2年之時效期間，上訴人無給付義
    務等語，資為抗辯。
三、原審為被上訴人一部有理由，一部無理由之判決，判決上訴
    人應給付被上訴人766,478元，及自96年6月15日起至清償日
    止，按年息百分之5 計算之利息，並駁回被上訴人其餘請求
    ，被上訴人就駁回部分並未上訴；另上訴人不服，提起上訴
    ，上訴聲明：（一）原判決關於上訴人敗訴部分廢棄。（二
    ）上開廢棄部分，被上訴人在第一審之訴駁回。被上訴人答
    辯聲明：上訴駁回。
四、兩造不爭執事項：（見本院卷第39頁）
（一）被上訴人於93年至95年間陸續受上訴人委託，就龍興三號
      客輪進行修繕。
（二）上訴人自承積欠承攬報酬529,340 元。
（三）就上訴人95年11月份預定之兩次增資，被上訴人均未同意
      。
五、本件經依民事訴訟法第463條準用同法第270條之1第1 項第3
    款規定，整理並協議簡化爭點如下：（見本院卷第39頁）
（一）本件是否已罹於時效？
（二）上訴人積欠之承攬報酬金額為何？
六、本件是否已罹於時效？
（一）按技師、承攬人之報酬及其墊款請求權，因二年間不行使
      而消滅，民法第127條第7款定有明文。又民法第129條第1
      項第2 款所稱之承認，為認識他方請求權存在之觀念表示
      ，僅因債務人之一方行為而成立，無須得他方之同意，此
      與民法第144條第2項後段所稱之承認，須以契約為之者，
      其性質迥不相同（最高法院26年鄂上字第32號判例意旨參
      照）。
（二）被上訴人固主張因上訴人將「應付丙○○款項處理表」（
      見原審卷第42、151 頁）寄交被上訴人法定代理人丙○○
      ，已發生承認被上訴人承攬報酬之效力，請求權時效因而
      中斷等語。惟證人即上訴人經理洪仁忠結證稱：上訴人積
      欠被上訴人多少錢不清楚，丙○○表示積欠100多萬元，
      其乃依丙○○提供之資料作成「應付丙○○款項處理表」
      ，因其上記載款項有問題，乃將該處理表及「不敷現金處
      理報告」一起寄給上訴人每位股東，要丙○○先簽名確認
      ，但丙○○未簽名寄回，該處理表只是暫時性，希望能在
      股東會議上確認，丙○○也同意等語（見原審卷第185 至
      188 頁）。證人即上訴人股東乙○○亦結證稱：甲○○、
      丙○○、洪仁忠與其4 人為上訴人股東，因丙○○表示上
      訴人積欠100多萬元，甲○○表示要經核對後由股東同意
      才算數，丙○○也同意，其有收到「應付丙○○款項處理
      表」，是股東會討論之資料，要來確認丙○○之股權、債
      權，經股東討論認同後才能確定等語（見本院卷第50、51
      頁）。另由該處理表下方欄位亦註明：「敬請簽收回寄到
      （金門縣烈嶼鄉四維68-3）洪仁中收」等語，均足徵「應
      付丙○○款項處理表」係證人即上訴人經理洪仁忠依丙○
      ○所提供之資料製作，寄給包含丙○○在內之上訴人全體
      股東，並希望丙○○先行確認該處理表所載是否正確，再
      作為股東會議討論資料，由股東決定上訴人應否支付該處
      理表所載款項；是「應付丙○○款項處理表」既僅係上訴
      人開會之討論資料，上訴人尚未加以確認，即無所謂認識
      被上訴人承攬報酬請求權存在之觀念表示，自非民法第
      129條第1項第2 款所稱之承認，亦不發生時效中斷之效力
      。
（三）從而，被上訴人依「應付丙○○款項處理表」所載，請求
      其中93年5 月17日之承攬報酬36,010元，93年12月13日之
      承攬報酬119,865元，至遲各需於95年5月16日、同年12月
      12日前行使承攬報酬請求權，惟被上訴人至96年5 月29日
      始提起本件訴訟請求上訴人給付承攬報酬（見原審卷第 4
      頁），並經上訴人提出時效抗辯，拒絕給付，自已罹於承
      攬報酬請求權之二年時效。另被上訴人請求94年7月3日、
      同年10月12日之承攬報酬各829,340元、531,263元，則尚
      未罹於二年之消滅時效。至上訴人主張被上訴人曾於94年
      7月4日傳真1 紙由被上訴人法定代理人丙○○親筆書寫之
      帳單給上訴人，載明上訴人應付費用829,340元等語（ 見
      原審卷第141、142頁）；因被上訴人所請求早於94年7月4
      日之承攬報酬共3筆，已如上述，除該傳真所載94年7月 3
      日之829,340元外，其餘2 筆36,010元及119,865元均已罹
      於時效，自無庸再就該傳真私文書之真正予以審酌。
七、上訴人積欠之承攬報酬金額為何？
（一）就被上訴人所請求尚未罹於時效之承攬報酬829,340元、
      531,263元，上訴人僅自承積欠94年7月3 日承攬報酬中之
      529,340元，並辯稱：829,340元中之更換主機30萬元，因
      未整修完成，無須支付等語。經查：龍興三號客輪之主機
      即引擎在94年間確已更換完成之事實，業據證人即當時負
      責更換引擎之證人馬逸結證在卷（見本院卷第47至49頁
      ），上訴人辯稱主機尚未整修完成，委無可採。被上訴人
      自得請求94年7月3日之承攬報酬829,340元。
（二）就94年10月12日之承攬報酬531,263元，被上訴人雖主張
      依「應付丙○○款項處理表」，上訴人已承認該債務，且
      縱應得上訴人股東會通過，因被上訴人未接獲開會通知，
      無從出席，上訴人復未依法召開股東會，以不正當行為阻
      止承攬報酬之議定，應類推適用民法第101條第1項規定，
      視為股東會已議定等語。惟「應付丙○○款項處理表」僅
      係上訴人開會之討論資料，上訴人尚未加以確認，即無所
      謂認識被上訴人承攬報酬請求權存在之觀念表示，自非民
      法第129條第1項第2 款所稱之承認，已如前述。另類推適
      用係就法律未規定之事項，在法律有公開漏洞時，比附援
      引其他相類似法律之規定，以為適用。本件兩造承攬法律
      關係是否存在或承攬報酬之有無，被上訴人僅須提出相關
      證據資料證明94年10月12日之承攬法律關係存在，且上訴
      人尚未支付報酬即可，並非以上訴人股東會決議通過為條
      件，既無此條件存在，並無法律漏洞情事，亦與民法第
      101條第1項規定之情形有別，不具有同一之法律理由，無
      從類推適用民法第101條第1項之規定。又被上訴人主張上
      訴人積欠94年10月12日之承攬報酬531,263元，業據提出
      其所製作94年10月12日之請款單3 紙附卷可稽（見原審卷
      第52至54頁），上訴人雖辯稱已清償完畢，然其於94年10
      月12日以後，僅分別於94年11月8 日、同年12月26日各匯
      款10萬元、30,910元至上訴人法定代理人丙○○帳戶之事
      實，有土地銀行入戶電匯申請書在卷足憑（見原審卷第
      172、173頁），上訴人復未提出其他證據資料證明清償完
      畢，則扣除上開10萬元及30,910元後，被上訴人尚得請求
      上訴人給付400,353元。
（三）就上訴人95年11月份預定之兩次增資，被上訴人均未同意
      之事實，為兩造所不爭執，則「應付丙○○款項處理表」
      所載95年11月份被上訴人應分擔之增資款項15萬元及
      97,500元，自無從要求被上訴人負擔，上訴人亦無從由應
      付被上訴人之承攬報酬中，將此增資款項扣除。又被上訴
      人就原審駁回其請求75萬元部分，並未提起上訴，亦未於
      本院言詞辯論終結前為附帶上訴，此部分即應依原審所認
      該75萬元雖名稱為轉投資款，實為被上訴人法定代理人丙
      ○○以上訴人積欠之承攬報酬作價，向上訴人原股東購買
      上訴人之股份，被上訴人既已同意將對75萬元之債權充作
      其法定代理人丙○○向其他股東購買上訴人股份之價金，
      自不能再請求給付，且不得依民法第88條主張撤銷以債作
      價投資上訴人之意思表示，並依不當得利法律關係請求上
      訴人返還75萬元之承攬報酬。是上訴人自得主張扣除75萬
      元，從而，被上訴人本件得請求之承攬報酬為479,693 元
      （計算式：829,340 + 400,353 - 750,000 = 479,693 ）
      。
八、綜上所述，被上訴人依承攬法律關係，訴請上訴人給付被上
    訴人479,693元，及自起訴狀繕本送達翌日即96年6月25日起
    至清償日止，按年息百分之5 計算之利息，為有理由，應予
    准許。被上訴人逾此部分之請求，為無理由，不應准許，該
    部分假執行之聲請亦失所附麗，應併予駁回。原審就超過上
    開應准許部分，為上訴人敗訴之判決，並為准、免假執行之
    宣告，尚有未洽。上訴意旨就此部分指摘原判決不當，求予
    廢棄改判，為有理由。至上開應准許部分，原審判命上訴人
    給付，並為准、免假執行之宣告，核無違誤，上訴意旨就此
    部分指摘原判決不當，求予廢棄，為無理由，應予駁回。
九、本件事證已臻明確，兩造其餘攻擊、防禦方法及未經援用之
    證據，經本院審酌後認對判決結果不生影響，爰不一一論列
    ，附此敘明。
十、據上論結，本件上訴為一部有理由，一部無理由，依民事訴
    訟法第450條、第449條第1項、第79條，判決如主文。
中    華    民    國    98    年    10    月    13    日
                  民事庭審判長法  官  沈宜生
                              法  官  陳坤地
                              法  官  陳容正
以上正本證明與原本無異。
不得上訴。
                              書記官  李麗鳳
中    華    民    國    98    年    10    月    13    日


司法院資訊處製作；財團法人民間司法改革基金會備份。
